【裁判字號】    97,上訴,638
【裁判日期】    980121
【裁判案由】    違反商業會計法等
【裁判全文】
臺灣高等法院刑事判決                 97年度上訴字第638號
上  訴  人  臺灣臺北地方法院檢察署檢察官
被      告  丙○○
            丁○○（原名蘇東超）
                      11樓
選任辯護人  林明正  律師
被      告  甲○○（原名溫健富）
上列上訴人因被告違反商業會計法等案件，不服臺灣臺北地方法
院95年度訴字第1447號，中華民國96年12月31日第一審判決（起
訴案號：臺灣臺北地方法院檢察署95年度偵字第3315號），提起
上訴，本院判決如下：
    主  文
上訴駁回。
    理  由
一、公訴意旨略以：被告丙○○、甲○○（原名溫健富）分別於
    民國89年11月6日至90年5月30日及90年5月31日至91年8月間
    ，先後擔任逸鼎股份有限公司（下稱逸鼎公司）之董事長，
    均為商業會計法之商業負責人，被告丁○○則係逸鼎公司之
    總經理，實際負責該公司財物、會計及行政等事宜，為商業
    會計法所稱主辦會計之人員。詎被告明知逸鼎公司與元瑞豐
    企業有限公司（下稱元瑞豐公司）及能量科技有限公司（下
    稱能量公司）間，並無任實際交易電腦元件等貨品之事實，
    竟共同基於填製不實會計憑證及幫助逃漏稅捐之概括犯意，
    於90年5、6月間，委由會計師乙○○（另案經原審法院通緝
    中）連續虛偽開立逸鼎公司銷售RAM Module、Integrated
    circuit等電腦元件之統一發票13紙，銷售額合計新台幣（
    下同）0000000元，提供予元瑞豐公司及能量公司充作進項
    憑證，並經元瑞豐公司、能量公司持以申報扣抵銷項稅額，
    分別幫助元瑞豐公司及能量公司逃漏90年5-6月之營業稅11
    萬5,281元及23萬4,250元（其買受人、虛開統一發票日期、
    發票字軌號碼、銷售額及稅額詳如起訴書附表(一)、(二)所示）
    ，足生損害於稅捐稽徵機關對於稅捐稽徵與管理之正確性。
    因認被告涉犯商業會計法第71條第1款、稅捐稽徵法第43條
    第1項之罪嫌等語。
二、按犯罪事實應依證據認定之，無證據不得認定犯罪事實；又
    不能證明被告犯罪者，應諭知無罪之判決，刑事訴訟法第15
    4條第2項及第301條第1項分別定有明文。而所謂認定犯罪事
    實之證據，係指足以認定被告確有犯罪行為之積極證據而言
    ，該項證據自須適合於被告犯罪事實之認定，始得採為斷罪
    資料，如未能發現相當證據，或證據不足以證明，自不能以
    推測或擬制之方法，以為裁判之基礎（參照最高法院29年上
    字第3105號、40年臺上字第86號、30年上字第816號判例意
    旨）。至刑事訴訟法上所謂認定犯罪事實之積極證據，係指
    適合於被告犯罪事實之認定之積極證據而言，雖不以直接證
    據為限，間接證據亦包括在內；然而無論直接或間接證據，
    其為訴訟上之證明，須於通常一般之人均不致有所懷疑，而
    得確信其為真實之程度者，始得據為有罪之認定，倘其證明
    尚未達到此一程度，而有合理之懷疑存在時，致使無從形成
    有罪之確信，根據「罪證有疑，利於被告」之證據法則，即
    不得遽為不利被告之認定，最高法院76年度臺上字第4986號
    判例意旨參照）。
三、查公訴人據以認定被告丙○○、甲○○、丁○○涉有違反商
    業會計法第71條第1款之罪嫌，無非係依被告甲○○、丁○○、丙○○於偵訊中所為陳述，以及卷附逸鼎公司變更登記
    表、逸鼎公司90年度營業稅逐筆發票明細查詢列印表、發票
    影本、財政部臺北市國稅局大安分局95年5月2日財北國稅大
    安營業字第0950013390號函暨所檢附之元瑞豐公司90年5月
    至6月營業稅申報書、財政部臺北市國稅局中南稽徵所95年5
    月1日財北國稅中南營業二字第0950013352號函暨所檢附營
    業稅申報書及進項憑證明細表等資料為其主要論據。
四、訊據被告丙○○、甲○○、丁○○均堅詞否認有公訴人指訴
    之上揭違反商業會計法犯行，被告丙○○辯稱：我雖於89年
    8 月31日起擔任逸鼎公司董事長，但有關逸鼎公司之財務、
    發票都由丁○○統籌交給會計師事務所處理，可能是會計師
    蓄意利用公司名義虛開發票，我並無虛開發票、幫助他人逃
    漏稅捐等語；被告甲○○並辯稱：我雖於90年5月31日接替
    丙○○擔任逸鼎公司董事長，但這段時間我都在臺南工作，
    所以公司財務、發票都由丁○○統籌交給會計師事務所處理
    ，可能是會計師蓄意利用公司名義虛開發票等語；被告丁○○則辯稱：其負責逸鼎公司業務方面的經營，帳目的工作就
    交給會計師乙○○處理，每個月公司會將進貨明細交給乙○○，由乙○○開立發票、報稅，發票、公司發票章也都是交
    給乙○○保管，並不知道乙○○有盜開發票之行為等語。經
    查：
  (一)金瑞豐金屬工業股份有限公司於89年間更名為逸鼎設計工程
    股份有限公司，並於同年8月31日起，由被告丙○○擔任董
    事長（負責人），營業項目包含鑄造業、其他非鐵金屬基本
    工業（含鋅合金、鎂合金）、景觀室內設計業、室內裝潢業
    、景觀工程業、油漆工程業，後於90年5月31日起改由被告
    甲○○擔任逸鼎公司負責人，然有關逸鼎公司業務經營均由
    擔任總經理之被告丁○○負責處理等情，為被告丙○○、甲○○、丁○○所供承在卷，並有公司變更登記表（見偵卷第
    19頁至第22頁）、臺北市政府建設局第一科所建置之金瑞豐
    金屬工業股份有限公司、逸鼎設計工程股份有限公司案卷（
    見外附證物）可資佐證，是以被告丙○○（於89年8月31 日
    至90年5月30日止）、甲○○、丁○○均為商業會計法所規
    定之商業負責人，應堪認定。
  (二)又逸鼎公司於90年5月至6月間共開立統一發票13張，合計銷
    售額6,990,620元，分別持交元瑞豐公司、能量公司等營業
    人資為進項憑證，扣抵稅捐（其中僅90年5月8日、18日、21
    日、25日開立予元瑞豐公司6張統一發票、90年5月8日、15
    日、25日開立予能量公司3張統一發票，總銷售金額0000000
    元之部分，係在被告丙○○擔任逸鼎公司負責人期間所開立
    ），而逸鼎公司與元瑞豐公司、能量公司均無任何業務往來
    ，逸鼎公司亦未曾出售電子類產品予任何人等事實，為被告
    丙○○、甲○○、丁○○所不爭執，且有財政部臺北市國稅
    局審查三科查緝案件稽查報告所附之逸鼎公司虛進虛銷分析
    表、進銷存明細表、前開統一發票影本在卷可參（見偵卷第
    12頁、第14頁、第46頁至第61頁），是被告丙○○、甲○○
    、丁○○所經營之逸鼎公司確實未與元瑞豐公司、能量公司
    為業務上往來，卻交付上開統一發票供為元瑞豐公司、能量
    公司進項憑證並報稅扣抵等事實，亦足認定。
  (三)被告丙○○雖係逸鼎公司之負責人，然其始終辯稱：我當時
    擔任很多家公司負責人，逸鼎公司部分只負責介紹業務，有
    關公司運作、財務處理，均由丁○○找會計師處理，我從不
    介入等語，核與共同被告丁○○於偵訊、原審審理時供稱：
    當初是委由會計師乙○○協助購買逸鼎公司，所以有關公司
    登記、發票等事宜均由乙○○負責，逸鼎公司之發票、發票
    章都放在乙○○處，由其負責開立發票及作帳等語相符（見
    偵卷第212頁至第214頁，原審96年10月23日、12月18日審理
    筆錄），是被告丙○○就逸鼎公司實際業務經營狀況是否知
    情而實際參與，並非無疑。
  (四)被告丁○○雖係實際經營逸鼎公司之人，然其始終辯稱：當
    初是委由會計師乙○○協助購買逸鼎公司，所以有關公司登
    記、發票等事宜均由乙○○負責，逸鼎公司之發票、發票章
    都放在乙○○處，由其負責開立發票及作帳等語。核與證人
    詹奕燿於原審審理時具結證稱：當初丁○○要我幫忙找要轉
    手經營之企業，就請幫人記帳之乙○○幫忙，後來他們如何
    談，我並未介入，之後聽丁○○提到有把記帳的工作繼續委
    託乙○○辦理；後來在90年底左右，丁○○要我幫忙請乙○○出面返還逸鼎公司之發票章、發票等語（見原審96年10月
    23 日審理筆錄），而證人曾耀霆於檢察官訊問時證稱：逸
    鼎公司、興格公司都是會計師乙○○負責記帳，乙○○和李
    台生一起在賣發票等語（見偵卷第287頁正反面）、證人陳
    鴻昌亦於原審審理時具結證稱：我與丁○○共同經營興格公
    司，將興格公司之發票章、空白發票等物交由會計師乙○○
    保管、處理，後來發生被盜開發票等語甚詳（見原審96年10
    月23日審理筆錄），另乙○○係從事代客記帳業務之人，因
    處理逸鼎公司記帳事宜而持有逸鼎公司領用統一發票之大小
    章、發票章並領用空白統一發票，虛偽開立逸鼎公司之發票
    予元瑞豐公司、能量科技有限公司之行為，遭臺灣臺北地方
    法院檢察署檢察官提起公訴，現由臺灣臺北地方法院以94年
    度重訴字第73號案件審理，因乙○○始終未到庭而經原審發
    布通緝中等事實，此有乙○○之本院被告前案紀錄表、臺灣
    臺北地方法院檢察署檢察官93年度偵字第19399號、94年度
    偵字第68 38號、第9546號、第11746號、第12897號、第166
    80號起訴書各1份附卷可稽，並經本院依職權調閱上開卷宗
    核閱無誤，是被告丁○○所辯上開各情，確有其人（乙○○
    ）、其事，並非全然無據。再者，公司之發票章及空白統一
    發票等物雖係公司經營極重要之物，惟在長期委託性質之行
    業，委託之客戶多存放必要之印章於受任人處，或授權受任
    人刻製印章，俾便辦理各項事務，例如律師事務所、會計師
    事務所等均如是，此為社會一般之人周知之情形，本件被告
    丁○○長期委託乙○○辦理逸鼎公司所有會計帳冊、營業稅
    等稅捐之申報及統一發票購買等業務，而申報營業稅及購買
    發票時則需蓋用發票章及公司負責人印章，足證被告丁○○
    委託乙○○處理上開記帳等事務確有長期使用該等章戳之需
    求，因之被告丁○○辯稱其將逸鼎公司之發票章、統一發票
    等物放在乙○○處等語，並無不合情理之處。此外，並無任
    何資料可認定被告丙○○、丁○○與「乙○○」就本件逸鼎
    公司開立內容虛偽之統一發票予元瑞豐公司、能量公司之行
    為有何等之犯意聯絡或行為分擔，僅據上開資料自難推認被
    告丙○○、丁○○有填製不實會計憑證、幫助他人逃漏稅捐
    之犯行。
  (五)被告甲○○雖初於檢察官訊問時稱：當初朋友要開公司，請
    我擔任名義負責人，每個月付1500元等語（見偵卷第170至
    第174頁），惟其後改稱：我負責逸鼎公司南區工程業務，
    公司經營由丁○○協調會計師作帳，但不清楚逸鼎公司承包
    哪些工程、開發票給哪些公司等語（見偵卷第215頁、第353
    頁），於原審審理時亦堅稱：我負責臺南地區之工程，人都
    待在臺南，每個月才以電話或是上臺北開會，但除了開喜烏
    龍茶工廠之工程外，其他工程均未獲得承包，逸鼎公司帳目
    、財務均由丁○○委由會計師乙○○處理等語（見原審96年
    12月18日審理筆錄）。惟質以被告甲○○有無出資或如何出
    資、逸鼎公司成員有何人、接洽業務之方式、有無看過公司
    帳冊、財務資料等情況，被告甲○○或稱不知道，或稱不清
    楚，支吾其詞，無法明確說明，再佐以共同被告丁○○於原
    審審理時供稱：當初設計開喜烏龍茶工廠時認識甲○○，後
    來甲○○表示欲加入逸鼎公司經營，商議由其出資60萬元，
    但甲○○的資金並未進公司，因為知道甲○○財務狀況不好
    ，就讓其退股等語（見同上審理筆錄），由上可知被告甲○○既未出資，亦無任何與逸鼎公司業務有接觸之情形，對逸
    鼎公司顯然無實質經營、掌控能力，依經驗法則可知被告甲○○與民間常見之形式上掛名之負責人情況相同，是被告甲○○辯稱我並非名義負責人云云，當無足採信。另衡諸社會
    常情，一般公司之董事長、董事或股東等職務以「人頭」充
    之者所在多有，或有基於公司設立登記之需求（符合法定人
    數），或有基於避稅之需求，或有因實際負責人信用不良等
    ，其原因眾多，不一而足，並非具有「人頭」之公司即當然
    係從事不法之公司，其理甚屬明確，此與現今社會販賣帳戶
    或提供帳戶給詐欺集團以從事電話詐欺等財產犯行之情形，
    尚無法等同以觀。申言之，充當公司行號負責人之「人頭」
    者，如該公司或所屬實際負責之人確有從事不法時，該等「
    人頭」是否必然即有參與該公司之不法所為，或者對該公司
    之不法所為有所認識或預見，而仍同意以掛名負責人之方式
    參與或予以幫助，本無一定，自仍應視個案中該等「人頭」
    之涉案程度深淺而為判斷，當不得一概而論，自不能僅以被
    告甲○○掛名擔任逸鼎公司之負責人乙事，即認其對逸鼎公
    司從事不法作為應有所認識或預見。而觀諸本件前開各項證
    據，除證明被告甲○○為逸鼎公司登記負責人外，尚無積極
    證據證明被告甲○○有實際出資或是實際參與逸鼎公司之業
    務、財務運作，則逸鼎公司是否確有從事虛開發票給他營業
    人等不法作為，被告甲○○並不當然知悉或可預見。況證人
    曾耀霆於檢察官訊問時證稱：逸鼎公司、興格公司都是會計
    師乙○○負責記帳，乙○○和李台生一起在賣發票，在和逸
    鼎公司期間並沒有看過甲○○，但知道是丁○○實際經營逸
    鼎公司、興格公司等語（見偵卷第287頁正反面），是以被
    告甲○○所辯不清楚逸鼎公司營運情形，也不清楚逸鼎公司
    財務、帳目處理情況等語，即非無據，足認被告甲○○應未
    實際參與逸鼎公司經營或是虛開發票之行為。此外，復查無
    其他積極證據足以證明被告甲○○業已知悉或預見逸鼎公司
    係為從事不法犯行，亦無證據足認被告甲○○有實際參與虛
    開發票予其他營業人之行為，當無足認定被告甲○○確有本
    件虛開發票而幫助他人逃漏稅捐之犯行（或屬本件犯行之幫
    助犯）。
五、綜上所述，被告丙○○雖於89年8月31日起至90年5月30日止
    擔任逸鼎公司之登記負責人，被告甲○○雖於90年5月31日
    起掛名擔任逸鼎公司之負責人，惟逸鼎公司內部事務、財務
    主要係由丁○○出資並實際經營，被告丙○○、甲○○就逸
    鼎公司於90年5、6月間究有否與元瑞豐公司、能量公司為業
    務來往、開立內容虛偽不實之統一發票予上開2家公司資為
    進項憑證等情，並無積極證據足資認被告丙○○、甲○○或
    丁○○對此知情參與或有何行為分擔，故本件公訴人所提出
    之證據方法，均未達於一般人可得確信而無合理懷疑存在之
    程度，無從使本院形成被告三人有公訴意旨所指稅捐稽徵法
    第43條第1項、商業會計法第71條第1項第1款犯行之有罪心
    證，復查無其他積極證據足認被告丙○○、甲○○、丁○○
    有何公訴人所指之犯行，揆諸上開規定與說明，既不能證明
    其犯罪，自應為被告丙○○、甲○○、丁○○無罪判決之諭
    知。
六、原審以無積極證據足資證明被告三人有公訴意旨所指之犯行
    ，而為無罪之諭知，經核洵無違誤。檢察官上訴意旨以據台
    北市政府建設局逸鼎公司、金瑞豐公司案卷，全無會計師「
    乙○○」辦理股權移轉給被告丁○○之情事；法院就「乙○○」之住所或營業所亦未進行實質之訪查，以明是否確有其
    人，且亦未傳喚金瑞豐公司負責人邱瑞豐出庭作證以證明是
    否真有「乙○○」之人；再被告所提之「請款單」、90 年3
    月13日及同年8月3日之切結書上有關「乙○○」之簽名，以
    肉眼直接觀之，顯係完全不同，故是否確有乙○○其人，實
    令人質疑。再被告丁○○於偵訊時曾供稱後來公司在90年底
    再追查此事時就不見他（乙○○）的蹤影，但卻於96年7月3
    1日於刑事聲請狀中陳述「91年5月間證人詹奕燿曾陪同乙○○將公司大小章及發票還給公司」，而證人詹奕燿亦為相同
    證述，則被告丁○○在90年底就找不到乙○○，何以又突然
    於91年5月找到乙○○？又逸鼎公司於90年5月、6月共取得
    虛設行號采慈公司所開立之統一發票10張，而采慈公司涉嫌
    虛設行號幫助他人逃漏稅部分已經財政部台北市國稅局移送
    偵辦中，可見逸鼎公司公司並非一正派經營之公司；況逸鼎
    公司開立予采慈公司之發票均有采慈公司之銷貨單，被告丙○○均曾在開立給采慈公司、元瑞豐公司、能量公司之銷貨
    單上「客戶簽收」欄內簽「盧」並押日期，焉能辯稱都是「
    乙○○」欺瞞公司虛開發票。又逸鼎公司會計林玉釋於遭財
    政部台北市國稅局訪談時表示「前帳」上雖有電子零件庫存
    ，但不知道存放地點也沒看過那些貨物等語，是該公司「前
    帳」既然有記載，而被告丁○○亦係負責該公司之收支，豈
    能將所有責任推給一個從未出現之「乙○○」？且逸鼎公司
    於91年仍舊與熙泰公司有高達2062,600元之交易往來，若如
    被告所辯90年底即找不到乙○○，則為何乙○○手上仍有逸
    鼎公司91年之發票？再依一般公司會計處理實務，鮮少將發
    票章及發票委託會計師或記帳業者代為保管、開立，亦絕無
    將公司經營極為重要之大小章，委由會計師代為保管之理，
    依被告三人之知識經驗以及乙○○僅係賣公司予被告丁○○
    ，渠等素昧平生更無利益糾葛，實無將發票及發票章、大小
    章交付與乙○○保管之理由；被告丁○○既係負責逸鼎公司
    之財務、會計等事宜，並負責製作公司之內帳，本案於90年
    5、6月間即已發生，迄至93年3月4日始遭查獲，苟係乙○○
    濫行開立，被告丁○○理應早於核對內帳與外帳時即已知悉
    其有上開濫行開立之情形，惟被告丁○○卻直至遭查獲後，
    始於94年1月14日始對乙○○提起刑事告訴，顯僅係事後意
    圖卸責之舉。惟查：
  (一)按為貫徹無罪推定原則，檢察官對於被告之犯罪事實，應負
    實質舉證責任。刑事訴訟法修正後第一百六十一條（下稱本
    法第一百六十一條）第一項規定「檢察官就被告犯罪事實，
    應負舉證責任，並指出證明之方法」，明訂檢察官舉證責任
    之內涵，除應盡「提出證據」之形式舉證責任（參照本法修
    正前增訂第一百六十三條之立法理由謂「如認檢察官有舉證
    責任，但其舉證，仍以使法院得有合理的可疑之程度為已足
    ，如檢察官提出之證據，已足使法院得有合理的可疑，其形
    式的舉證責任已盡．．．」）外，尚應「指出其證明之方法
    」，用以說服法院，使法官「確信」被告犯罪構成事實之存
    在。此「指出其證明之方法」，應包括指出調查之途徑，與
    待證事實之關聯及證據之證明力等事項。同條第二、三、四
    項，乃新增法院對起訴之審查機制及裁定駁回起訴之效力，
    以有效督促檢察官善盡實質舉證責任，藉免濫行起訴。刑事
    訴訟法修正後第一百六十三條（下稱本法第一百六十三條）
    釐訂法院與檢察官調查證據責任之分際，一方面揭櫫當事人
    調查證據主導權之大原則，並充分保障當事人於調查證據時
    ，訊問證人、鑑定人或被告之權利（同條第一項）；另一方
    面例外規定法院「得」及「應」依職權調查證據之補充性，
    必待當事人舉證不足時，法院始自動依職權介入調查，以發
    見真實（同條第二項）；再增訂法院依職權調查證據前，應
    踐行令當事人陳述意見之程序（同條第三項），以貫徹尊重
    當事人查證之主導意見，確保法院補充介入之超然、中立。
  (二)查被告等自89年8月向乙○○承購逸鼎公司，委託其辦理公
    司更名及負責人變更登記，至89年12月底公司正進行內部裝
    潢及招募員工，雖尚未開始營業，但就公司之報稅工作仍需
    延續，故其間仍委託乙○○辦理營業外帳之稅務申報等事務
    ，為此乙○○於90年3月13日書立切結書保證由其負責記帳
    報稅並就更名前之金瑞豐公司及更名後之逸鼎公司在89年12
    月31日前「尚無欠稅，若有欠稅，由本人負全責」等語，有
    切結書二紙及請款單一紙可證，詎被告等於90年8月間突收
    到稅捐處通知漏報89年12月份之銷售金額，經被告質之乙○○，乙○○諉稱「是稅捐處弄錯，由他到稅處說明更改就沒
    事了」等語，並情商被告等先墊付稅款，被告等以該稅款無
    多且有代辦記帳費等可資抵扣，故即於90年9月19日墊付，
    其後數次追問乙○○更正及墊付款退款之事，乙○○均諉稱
    已在進行中尚未完成，嗣因無法聯絡上乙○○，始前往其長
    安東路辦公室兼住家，大樓管理員稱其事務所及住家已他遷
    新址不明，被告迫於無奈聯絡當初介紹人詹奕耀請其協尋，
    直至91年5-6月間詹奕耀才帶乙○○來逸鼎公司並交還逸鼎
    公司及興格公司之公司發票章及負責人之大小章，承諾將其
    保管87年至91年間帳冊、發票存根401申報書與結發申報書
    等送回，但事後並未送回，從此連詹奕耀亦無法找到乙○○
    。
  (三)而檢察官在偵查另案被告黃美雲、乙○○等共12名被告違反
    稅捐稽徵法等案件時（93年偵字第19399號、94年偵字第683
    號、9546、11746、12897及16680號），已查明乙○○之年
    籍、戶籍地等資料，人別事項至為明確，並經台北地院合法
    傳訊不到庭，依法通緝在案，故如非確有其人、其事或有相
    當事證合理懷疑其犯罪事實，檢察官斷不至於未經查明確有
    其人即率予起訴，原審亦不可能率予通緝。再「乙○○」被
    告等原不認識，只因被告等當初需購買已成立無欠稅之企業
    公司，經好友詹奕耀（財政部申小企業信用保證基金代理總
    經理）介紹其堂兄乙○○「會計師」認識，據乙○○出示名
    片頭銜為康正會計師事務所，且乙○○事後代辦逸鼎公司及
    興格公司之公司更名及負責人變更登記，均順利取得公司執
    照，實難令人懷疑其係不具有「會計師」身份，被告等係至
    本案事發後始知其僅為幫人記帳之「地下會計師」，是乙○○既不具會計師資格，則在主管機關有關逸鼎公司之公司變
    更登記卷內，自不可能出名為代理人，而於公司登記卷內亦
    查不到「乙○○」代理人資料，在「營利事業所得稅應申報
    案件資料聯線上建檔維護」所記載之「會計師IDN」欄亦當
    然為空白。又公司會計林玉釋係93年後之新進員工，乙○○
    早於91年5月間經由詹奕耀陪同交還公司大小章及發票後（
    尚未將帳簿等資料交回），即告失蹤遍覓無著，逸鼎公司另
    聘會計師於91年底向稅捐處調閱資料，以便重新記帳，故93
    年新進之會計林玉釋自無法提供乙○○之基本資料，且證人
    林玉釋職司會計業務，進貨業務本非其工作範圍，尚難因其
    不知貨物存放地點等情，即率予認定被告等係將責任推給乙○○。
  (四)另請款單（89年8月9日）及切結書二紙（90年3月13日及90
    年8月3日）上有關乙○○之簽名，經本院送請法務部調查局
    鑑定是否出於同一人之筆跡，經該局函覆稱本案由於缺乏足
    夠之乙○○平日書寫相關筆跡資料憑比，無法歸納理出其書
    寫習慣特徵，依現有資料，歉難鑑定請款單及切結書上「乙○○」簽名是否出於同一人手筆等情，有法務部調臺局97年
    6月17日調科貳字第09700239600號函附卷可稽（見本院卷第
    80頁），自難僅憑肉眼辨識上開有關乙○○之簽名是否確不
    相同。又證人邱瑞豐於本院審理時已死亡，有法務部戶役政
    連結作業系統附在卷為憑，自已無從加以傳喚到庭說明。
  (五)又經詳核檢察官另案起訴乙○○之犯罪事實，據該案公訴書
    附表及卷附統一發票影本所示，係熙泰公司虛開發票四紙（
    時間依序為91年1月、2月、3月及4月各一張）金額合計2062
    ,600 元予逸鼎公司，並非乙○○開立逸鼎公司之發票給熙
    泰公司，另遍查全卷資料亦無乙○○虛開逸鼎公司九十一年
    度以後之統一發票，檢察官前開所指，容有誤會；而被告丙○○否認有在上開銷貨單上簽「盧」字並押日期，且亦無其
    他具體證據足以證明確係被告丙○○所簽，尚難率予認定被
    告丙○○有於上開銷貨單上簽名。又被告丁○○於89年8月
    間依法承購公司後，於90年間開始對外營業至同年底其承包
    裝修工程之營業額為5586,348元，其餘所謂與能量公司、元
    瑞豐公司、采慈公司等公司往來均係乙○○虛開逸鼎公司發
    票或向他人虛進發票，並經檢察官長期勾稽偵查後起訴偵辦
    乙○○等12名被告違反稅捐稽徵法，同時就被害人逸鼎公司
    及興格公司負責人部份，業予以不起訴處分各在案，亦有不
    起訴處分書可稽。
  (六)末查，社會上虛設行為販賣支票或統一發票謀不法利益者，
    其慣用手法均隱身幕後，使用人頭，俟被害人或稅捐稽徵機
    關欲追償或追稅，各該虛設行號早已逃逸無蹤，然被告丁○○乃略具名氣之建築造型設計及室內設計師，曾為多家銀行
    董事長、遠東集團董事長及台化公司總經理等人設計房屋並
    承包工程，被告丙○○亦擔任多家公司負責人並至各監所擔
    任教化師之公益工作，均有相當之財力及社會地位，果如被
    告等與乙○○係共謀犯案，被告等向乙○○承購逸鼎公司時
    ，何需給付乙○○價金14萬元？又何必要求乙○○書立切結
    書保證逸鼎公司之前身未欠稅款？且被告等因乙○○之犯行
    遭國稅局罰款及扣稅時均依法準時繳交再行申訴，以求救濟
    ，倘被告等為乙○○之共犯，逃稅唯恐不及，又何須如期繳
    稅，況被告等仍於斯時即91年5月斥資2960萬元承購淡水建
    物一棟及基地23筆，並於同年6月登記在逸鼎公司名下，隨
    即積極進行土地開發，並於93年2月24日申領建築執照，為
    逸鼎公司新增資產。又幫助他人逃漏稅而虛開發票者，多有
    為獲得相對「對價」之動機，本案查無被告等因幫助他人逃
    漏稅所獲取之「對價」及對價若干等具體之證據，顯見逸鼎
    公司與上開虛設行號並不相同，檢察官所指為非正派經營之
    公司，要屬臆測之詞。
  (七)本件被告丁○○系留學美國加州柏克萊大學，為美國AIA建
    築師會員，於十多年前回台後與本地建築師合作建築設計業
    務室內設計業務，經營室內設計及承包工程，其本人之專長
    為設計，對於會計事項是外行，故完全相信並授權乙○○執
    行記帳事項，並將請領發票大小章交其保管，且乙○○在每
    次報稅時給被告看的報表均與承包工金額相符，其隱藏虛進
    虛銷之帳目，於實際申報時始將其虛進虛銷之帳目加入申報
    ，為被告等所難查知，被告等縱有職務上稽核之疏忽，惟尚
    難認具有與乙○○共同違反稅捐稽徵法之犯意聯絡、行為分
    擔以圖得不法所得之犯行。而證據之取捨與證據之證明力如
    何，均屬事實審法院得自由裁量、判斷之職權，茍其此項裁
    量、判斷，並不悖乎通常一般人日常生活經驗之定則或論理
    法則，又於判決內論敘其何以作此判斷之心證理由者，即不
    得任意指摘其為違法。茲原判決已詳敘就卷內證據調查之結
    果，而為綜合判斷、取捨，認公訴人所提證據均不足證明被
    告等有公訴人所指之上開犯行，其得心證的理由已說明甚詳
    ，且所為論斷從形式上觀察，亦難認有違背經驗法則、論理
    法則，或有其他違背法令之情形，自不容任意指為違法。公
    訴人提起上訴，仍執前開情詞而為爭執，並對於原審取捨證
    據及判斷其證明力職權之適法行使，仍持己見為不同之評價
    ，而砌詞指摘原判決不當，自難認有理由，應予以駁回。
據上論斷，應依刑事訴訟法第368條，判決如主文。
本案經檢察官陳明光到庭執行職務。
中    華    民    國    98    年    1     月    21    日
                  刑事第十一庭審判長法  官  張連財
                                    法  官  楊照男
                                    法  官  吳啟民
以上正本證明與原本無異。
檢察官如不服本判決，應於收受送達後十日內向本院提出上訴書
狀，其未敘述上訴之理由者並得於提起上訴後十日內向本院補提
理由書（均須按他造當事人之人數附繕本）。
                                    書記官  鄒賢英
中    華    民    國    98    年    1     月    21    日


司法院資訊處製作；財團法人民間司法改革基金會備份。
